【裁判字號】    98,易,3635
【裁判日期】    981221
【裁判案由】    傷害
【裁判全文】
臺灣臺中地方法院刑事判決              98年度易字第3635號
公  訴  人  臺灣臺中地方法院檢察署檢察官
被      告  甲○○
上列被告因傷害案件，經檢察官提起公訴（98年度偵續字第287
號），本院判決如下：
    主    文
甲○○傷害人之身體，處拘役貳拾日，如易科罰金，以新臺幣壹
仟元折算壹日。
    犯罪事實
一、甲○○與乙○○為設於臺中市北屯區○○○路 345號之「新
    天地餐廳」同事，於民國97年10月10日13時許， 2人在上開
    餐廳廚房因故發生口角衝突，甲○○即基於傷害之犯意，持
    一旁的白鐵拖盤擊打乙○○頭部，造成乙○○受有顏面 3公
    分撕裂傷之傷害。
二、案經乙○○訴請臺灣臺中地方法院檢察署檢察官偵查起訴。
    理    由
一、按被告以外之人於審判外之陳述，雖不符前 4條（指刑事訴
    訟法第159條之1至第159條之4）之規定，而經當事人於審判
    程序同意作為證據，法院審酌該言詞陳述或書面陳述作成之
    情況，認為適當者，亦得為證據；又當事人、代理人或辯護
    人於法院調查證據時，知有第159條第1項不得為證據之情形
    ，而未於言詞辯論終結前聲明異議，視為有前項之同意，刑
    事訴訟法第159條之5第1項、第2項定有明文。本件被告甲○
    ○就檢察官所提出之證據之證據能力，未於言詞辯論終結前
    聲明異議，自視為同意作為證據，本院審酌各該證據作成時
    之情況，亦認為適當，自具有證據能力。
二、訊據被告甲○○固坦於上開時地，徒手毆打告訴人乙○○，
    惟矢口否認有何傷害之犯行，辯稱：當時遭告訴人自後勒住
    脖子，其為正當防衛自己之權利，才會徒手毆打告訴人，且
    並未持白鐵拖盤攻擊告訴人云云。然查：
  (一)上開事實，業據告訴人乙○○於偵查中指訴甚詳，復有告訴
    人提出之錄音光碟、臺灣臺中地方法院檢察署檢察官97年11
    月14日及98年8月27日勘驗筆錄2份、現場照片 2張、告訴人
    受傷照片5張、中國醫藥大學附設醫院診斷證明書1紙，附於
    偵查卷可憑。
  (二)按正當防衛必須對於現在不法之侵害始得為之，侵害業已過
    去，或無從分別何方為不法侵害之互毆行為，均不得主張防
    衛權，而衡之一般社會經驗法則，互毆係屬多數動作構成單
    純一罪而互為攻擊之傷害行為，縱令一方先行出手，而還擊
    之一方在客觀上苟非單純對於現在不法之侵害為必要排除之
    反擊行為，因其本即有傷害之犯意存在，則對其互為攻擊之
    還手反擊行為，自無主張防衛權之餘地（最高法院92年度台
    上字第3039號判決意旨參照）。查本件告訴人與被告發生爭
    吵之經過之錄音光碟，先經檢察官於97年11月14日勘驗之結
    果為：錄音光碟的內容可聽見金屬器物的聲音，但對話的聲
    音不清楚。嗣於 98年8月27日第二次勘驗結果則為：告訴人
    乙○○於 5分18秒之前，一直在抱怨有關工作上分配之事，
    迄 5分18秒，被告甲○○突然大叫「幹你娘，你是不爽是不
    是？」、「幹！」（台語）後，現場即有大聲的金屬撞擊聲
    音，在旁的人則一直大喊「不要打了」（台語），迄 5分55
    秒，就有人喊「有事好好講，不要吵架」，於 6分26秒時，
    有人向告訴人說「流血了，休息一下，坐一下，大家同事用
    講的就好，不要動手」，此有上開檢察官勘驗筆錄 2份，在
    卷可參。由上開告訴人與被告發生衝突之經過可知，告訴人
    是否先行出手攻擊被告，已屬可疑。縱認被告與告訴人在衝
    突過程中曾有互毆之舉動，亦應僅屬被告之反擊行為，難認
    被告係單純出於排除不法侵害之防衛意思。參照上開最高法
    院判決意旨所示，被告所為與刑法第23條前段「正當防衛」
    之要件不符，無從據以阻卻違法而不罰，被告此項辯解，並
    無可採。
  (三)被告另辯稱，其僅徒手毆打告訴人，並未持鐵盤攻擊告訴人
    云云。然告訴人於97年10月10日受傷後至中國醫藥大學附設
    醫院急診治療，經醫師診斷其所受之傷害為「顏面 3公分撕
    裂傷（以下空白）」，此有上開證明書附卷可憑。且由告訴
    人受傷照片之情狀觀之，其所受之傷害顯非以拳頭攻擊所呈
    現之結果。是以，被告辯稱其係徒手毆打告訴人一節，亦無
    可採。
  (四)綜上，被告上開所辯均無可採，其犯行應堪認定。
三、核被告甲○○所為，係犯刑法第277條第1項之傷害罪。爰審
    酌被告甲○○前因重利案件，經臺灣高等法院台南分院以97
    年度上易字第73號判決被告甲○○共同犯重利罪，計 7罪，
    各處有期徒刑2月，執行有期徒刑4月確定；再因重利案件，
    經臺灣嘉義地方法院以 97年度嘉簡字第841號判決判處有期
    徒刑2月確定；經定應執行5月，於97年10月14日易科罰金執
    行完畢（本件被告犯傷害罪之時間為97年10月10日，故未構
    成累犯），有臺灣高等法院被告前案紀錄表在卷可憑，竟於
    前案尚未執行完畢時，僅因工作細故，不知理性解決問題，
    而以暴力相向傷害告訴人之身體，而致告訴人受有如犯罪事
    實欄所載之傷害，其行為實不足取，並告訴人所受傷之情況
    及被告同意給付告訴人醫療費用賠償，但不為告訴人所接受
    ，對方無法達成和解等一切情狀，量處如主文所示之刑，並
    諭知易科罰金之折算標準。
據上論斷，應依刑事訴訟法第299條第1項前段，刑法第277條第1
項、第41條第1項前段，刑法施行法第1條之1第1項、第 2項前段
，判決如主文。
中    華    民    國    98    年    12    月    21    日
                  刑事第六庭    法  官  林三元
以上正本證明與原本無異。
如不服本判決應於收受判決後10日內向本院提出上訴書狀，並應
敘述具體理由；其未敘述上訴理由者，應於上訴期間屆滿後20日
內向本院補提理由書（均須按他造當事人之人數附繕本）「切勿
逕送上級法院」。
                                書記官  黃雅青
中    華    民    國    98    年    12    月    21    日
附錄論罪科刑法條
刑法第277條第1項：
傷害人之身體或健康者，處3年以下有期徒刑、拘役或1千元以下
罰金。


司法院資訊處製作；財團法人民間司法改革基金會備份。
